臺灣新竹地方法院刑事判決
110年度交易字第678號
公  訴  人  臺灣新竹地方檢察署檢察官
被      告  王德仲




上列被告因過失傷害案件，經檢察官提起公訴（110 年度偵字第
10080 號），被告於本院準備程序中，就被訴事實為有罪之陳述
，經告知被告簡式審判程序之旨，並聽取公訴人及被告之意見後
，裁定依簡式審判程序進行，本院判決如下：
    主  文
王德仲犯過失傷害罪，處拘役肆拾日，如易科罰金，以新臺幣壹
仟元折算壹日。緩刑貳年，並應自本判決確定之日起陸個月內向
公庫支付新臺幣肆萬元。
    事  實
一、王德仲於民國110 年1 月20日上午某時許，駕駛車牌號0000
　　-00 號自用小客車，沿新竹巿東區中山路由南往北方向行駛
　　，於同日8 時4 分許行經新竹市東區中山路與中和路交岔路
　　口時，本應注意車前狀況並保持安全距離及並行之間隔，並
　　隨時採取必要之安全措施，暨汽車在未劃設慢車道之雙向二
　　車道行駛時，應在遵行車道內行駛，在劃有分向限制線之路
　　段，不得駛入來車之車道內；而依當時天候晴天、日間自然
　　光線、柏油路面、乾燥、無缺陷、無障礙物、視距良好等情
　　形，客觀上並無不能注意之情事，其竟疏未注意及此，於行
　　近號誌管制路口跨行分向限制線，且未充分注意車前狀況及
　　與右前方顯示左方向燈光車輛之並行間隔；適有華裕連騎乘
　　車牌號碼000-0000號普通重型機車沿同向行駛同路段外側車
　　道之右前方，亦行至上開路口，欲左轉進入新竹市東區中和
　　路，亦疏未注意左轉彎時，應換入內側車道或左轉車道，行
　　至交岔路口中心處左轉，並不得佔用來車道搶先左轉，竟仍
　　逕行起步左轉，王德仲所駕駛前開自用小客車因而與華裕連
　　所騎乘之所騎乘之上揭重型機車發生碰撞，致華裕連人車倒
　　地，受有左肩挫傷、左髖挫傷及左足挫傷等傷害。嗣王德仲
　　於肇事後停留在現場，在有偵查犯罪職權之機關或公務員尚
　　不知何人肇事前，向據報前來處理之警員坦承肇事自首而接
　　受裁判。
二、案經華裕連訴請臺灣新竹地方檢察署檢察官偵查起訴。
    理  由
一、本件被告王德仲所犯刑法第284 條前段之過失傷害罪，非死
　　刑、無期徒刑、最輕本刑為三年以上有期徒刑之罪，或高等
　　法院管轄第一審之案件，被告於本院準備程序進行中，就被
　　訴事實為有罪之陳述，經本院認合於刑事訴訟法第273 條之
　　1 第1 項之規定，裁定進行簡式審判程序，合先敘明。
二、訊據被告王德仲對於前揭事實坦承不諱（見交易字第678 號
    卷第34至37、44、45頁），並經告訴人華裕連於警詢時指訴
　　在卷（見他字第1322號卷第24頁），復有新竹市○○○道路
　　○○○○○○○○○○○0 ○○○號查詢汽車駕駛人1 份、
　　證號查詢機車駕駛人資料1 份、車號查詢汽車車籍資料1 份
　　、車號查詢機車車籍資料1 份、道路交通事故現場圖1 份、
　　道路交通事故調查報告表（一）及（二）各1 份、現場照片
　　及車損照片共21幀暨監視器畫面翻拍照片1 幀等在卷足稽（
　　見他字第1322號卷第3 、10、15至18、25至33、40頁）。又
　　又告訴人確係因本件車禍而受有左肩挫傷、左髖挫傷及左足
　　挫傷等傷害等情，亦有國軍新竹地區醫院附設民眾診療服務
　　處診斷證明書1 份附卷足佐（見他字第1322號卷第4 頁）。
　　次按汽車行駛時，駕駛人應注意車前狀況及兩車並行之間隔
　　，並隨時採取必要之安全措施；又汽車在未劃設慢車道之雙
　　向二車道行駛時，均應在遵行車道內行駛，在劃有分向限制
　　線之路段，不得駛入來車之車道內，此為道路交通安全規則
　　第94條第3 項、第97條第1 項第1 款、第2 款分別定有明文
　　。被告既駕駛前開自用小客車而駛，自應遵守上揭規定。又
　　本案車禍發生當時為天候晴天、日間自然光線、柏油路面乾
　　燥、無缺陷、無障礙物、視距良好，並無不能注意之情事，
　　有前開道路交通事故調查報告表（一）在卷可憑。而被告於
　　警詢時亦供述：當時路況良好，車流稍多，無障礙，標誌標
　　線清楚等語明確（見他字第1322號卷第23頁）；再參諸警方
　　據報後到場處理時所拍攝之現場照片等以觀，益徵案發當時
　　確屬天候晴朗、日間自然光線、道路狀況良好，行車視線亦
　　很清晰等情。詎被告應注意並能注意前開規定事項，又無不
　　能注意之情事，竟疏未注意前開規定，因而肇致本件車禍，
　　足見其就本件車禍之發生確有過失甚明。且本案經送交通部
　　公路總局新竹區監理所竹苗區車輛行車事故鑑定會鑑定結果
　　認：王德仲駕駛自用小客車，行近號誌管制路口跨行分向限
　　制線，又未充分注意車前狀況及與右前方顯示左方向燈光車
　　輛之並行間隔，同為肇事原因等情，有交通部公路總局新竹
　　區監理所110 年8 月23日竹監鑑字第1100187619號函1 份及
　　所檢附新竹區監理所竹苗區車輛行車事故鑑定會竹苗區0000
　　000 案鑑定意見書1 份附卷足憑（見他字第1322號卷第48至
　　51頁），顯見亦同此認定。綜上，本案車禍既係因被告之過
　　失所致，而告訴人華裕連亦因本件車禍而受有前揭傷害，顯
　　然被告之過失與告訴人華裕連之受傷結果間，確具有相當之
　　因果關係。從而，被告之自白核與事實相符而堪採信，本案
　　事證明確，被告所為前開過失傷害犯行洵堪認定，應予依法
　　論科。至告訴人華裕連駕駛普通重型機車，由車道右側顯示
　　左方向燈光往左偏駛近號誌管制路口欲左轉彎，未充分注意
　　左後側直行駛入之車輛並讓其先行，同為肇事原因等情，亦
　　為前揭交通部公路總局新竹區監理所竹苗區車輛行車事故鑑
　　定會之鑑定意見書載明，有上揭鑑定意見書1 份附卷可佐，
　　告訴人華裕連就本件車禍之發生雖與有過失，然此仍無法免
　　除被告之前揭過失責任，附此敘明。
三、核被告王德仲所為，係犯刑法第284 條前段之過失傷害罪。
　　又被告於警方到場處理時在場，並當場承認為肇事人等情，
　　有新竹市警察局交通警察隊第三組道路交通事故肇事人自首
　　情形紀錄表1 份在卷足佐（見他字第1322號卷第19頁），符
　　合自首要件，爰依刑法第62條前段之規定減輕其刑。爰審酌
　　被告前並無犯罪之前科紀錄等情，有臺灣高等法院被告前案
　　紀錄表1 份在卷可參（見交易字第678 號卷第47頁），素行
　　尚屬良好，其於案發當時駕駛車輛行近號誌管制路口跨行分
　　向限制線，又未充分注意車前狀況及與右前方顯示左方向燈
　　光車輛之並行間隔，肇致本件車禍發生，致使告訴人華裕連
　　受有前揭傷害及傷勢狀況，被告之過失程度、犯罪動機、情
　　節、手段、所生危害情形、告訴人華裕連與有過失、被告犯
　　後坦承犯行，惟並未與告訴人華裕連達成民事和解之犯後態
　　度、兼衡被告為大學畢業之智識程度、與妻子同住、無小孩
　　、現為工程師，月收入新臺幣6 萬多元之家庭及生活狀況等
　　一切情狀，量處如主文所示之刑，並諭知如易科罰金之折算
　　標準，以資懲儆。又按行為經法院評價為不法之犯罪行為，
　　且為刑罰科處之宣告後，應否加以執行，乃刑罰如何實現之
　　問題。如認行為人對於社會規範之認知並無重大偏離，行為
　　控制能力亦無異常，僅因偶發、初犯或過失犯罪，刑罰對其
　　效用不大，祇須為刑罰宣示之警示作用，即為已足，此時即
　　非不得緩其刑之執行，並藉違反緩刑規定將執行刑罰之心理
　　強制作用，謀求行為人自發性之改善更新。法院是否宣告緩
　　刑，有其自由裁量之職權，祇須行為人符合刑法第74條第1
　　項所定之條件，認為以暫不執行刑罰為適當，法院即得宣告
　　緩刑，與行為人犯罪情節是否重大，是否坦認犯行並賠償損
　　失，並無絕對必然之關聯性，最高法院72年度臺上字第3647
　　號、102 年度臺上字第4161號判決意旨可資參照。查被告前
　　未曾因故意犯罪受有期徒刑以上刑之宣告等情，已如前述，
　　其因偶然之過失而犯罪，且告訴人華裕連具狀表示無意願向
　　被告求償，若被告符合宣告緩刑條件，亦請對被告宣告緩刑
　　，惟請附加相當之條件等語（見交易字第678 號卷第13頁）
　　，本院審酌上情，認被告經此偵審程序，當足生警惕，前揭
　　所宣告之刑，以暫不執行為適當，爰依刑法第74條第1 項第
　　1 款、第2 項第4 款之規定，宣告緩刑2 年，並命被告應自
　　本判決確定之日起6 個月內向公庫支付新臺幣4 萬元，以惕
　　勵自新。又被告於緩刑期間，倘違反上開負擔，情節重大，
　　足認原宣告之緩刑難收其預期效果，而有執行刑罰之必要，
　　得依刑法第75條之1 第1 項第4 款規定，撤銷其緩刑之宣告
　　，附此敘明。
據上論斷，應依刑事訴訟法第273 條之1 第1 項、第299 條第1
項前段、刑法第284 條前段、第62條前段、第41條第1 項前段，
第74條第1 項第1 款、第2 項第4 款，刑法施行法第1 條之1 第
1 項，判決如主文。
本案經檢察官周文如提起公訴，檢察官陳亭宇到庭執行職務。
中　　華　　民　　國　　111 　年　　5 　　月　　31　　日
　　　　　　　　　刑事第一庭    法  官   楊惠芬
以上正本證明與原本無異。  
如不服本判決應於收受送達後20日內向本院提出上訴書狀，並應
敘述具體理由；其未敘述上訴理由者，應於上訴期間屆滿後20日
內向本院補提理由書（均須按他造當事人之人數附繕本）「切勿
逕送上級法院」。告訴人或被害人如對於本判決不服者，應具備
理由請求檢察官上訴，其上訴期間之計算係以檢察官收受判決正
本之日期為準。
中　　華　　民　　國　　111 　年　　6 　　月　　6 　　日
              　　　　　　　　　書記官   李艷蓉　　 
附錄本案論罪科刑法條：
刑法第284 條：
因過失傷害人者，處一年以下有期徒刑、拘役或十萬元以下罰金
；致重傷者，處三年以下有期徒刑、拘役或三十萬元以下罰金。